【裁判字號】    97,簡上,691
【裁判日期】    970806
【裁判案由】    詐欺
【裁判全文】
臺灣高雄地方法院刑事判決             97年度簡上字第691號
上  訴  人
即  被  告  乙○○
上列上訴人因詐欺案件，不服本院高雄簡易庭97年度審簡字第12
10號中華民國97年7 月2 日刑事簡易判決（聲請簡易判決處刑書
案號：臺灣高雄地方法院檢察署97年度偵字第6436號），提起上
訴，本院管轄第二審之合議庭認不得以簡易判決處刑，改依通常
程序審理，並自為第一審判決如下：
    主  文
原判決撤銷。
本件免訴。
    理  由
一、本件聲請簡易判決處刑意旨係以：被告乙○○明知詐騙集團
    蒐購金融帳戶之存摺及金融卡，係基於詐欺取財之犯意，欲
    將詐欺所得款項匯入該帳戶，以避免遭執法機關查獲，且明
    知提供金融帳戶存摺、印章、金融卡等物予陌生人士使用，
    有可能為非法集團所利用，以遂欺騙不知情之社會大眾之目
    的，竟因自身缺錢花用，於民國96年11月底間某日，見報紙
    廣告欄內刊登「郵簿存摺換現金」之廣告後，即撥打報載電
    話號碼與真實、姓名年籍均不詳之成年人聯繫後，旋基於幫
    助詐欺之犯意，於同日下午，在南投縣草屯鎮○○○路與仁
    愛街口之全家便利超商內，將其向址設高雄市○○區○○路
    289 號之6 第一商業銀行（下稱第一銀行）三民分行帳號：
    00000000000 號帳戶之存摺、印章及金融卡（含密碼）以每
    月新臺幣（下同）4,000 元之價格出租予該不詳之人，任該
    不詳之人所屬犯罪集團之成員使用該帳戶以行不法之犯罪行
    為。而該不詳之人及其所屬犯罪集團成員，共同意圖為自己
    不法所有，且基於犯意聯絡，推由其中1 名成員，於同年11
    月28日11時許，假冒「中華電信人員」名義撥打電話予甲○
    ○，佯稱：伊有申請行動電話費用未繳，可能涉及刑案，須
    撥打00－00000000號及0000000000號與內政部警政署林福順
    警員聯繫云云，甲○○即依指示與自稱「林福順警員」者聯
    繫後，復依指示聯繫財政部金控局之「張學武」，而該自稱
    「張學武」者則於電話中佯以：須申請信託帳戶以便辦理動
    產保護證明云云，致甲○○不疑有他陷於錯誤，於同日15
    時20分許，前往第一銀行臺中分行，依指示匯款275 萬
    4,800 元至上開乙○○之帳戶內。嗣於同年11月29日18時30
    分許，經警前往臺中市○區○○○街235 巷16號甲○○住處
    告知其可能遭詐騙，始循線查悉上情。因認被告涉犯刑法第
    30條第1 項、第339 條第1 項之幫助詐欺罪嫌等語。
二、按案件曾經判決確定者，應諭知免訴之判決，刑事訴訟法第
    302 條第1 款定有明文。又訴訟上所謂一事不再理之原則，
    關於實質上一罪或裁判上一罪，均有其適用（最高法院60年
    臺非字第77號判例、最高法院49年臺非字第20號判例意旨參
    照）。
三、查本件被告將其申設之第一銀行帳號：00000000000 號帳戶
    之存摺、印章及金融卡（含密碼），提供予詐欺集團使用，
    致被害人甲○○陷於錯誤，於96年11月28日15時20分許匯款
    275 萬4,800 元入上開銀行帳戶之犯罪事實，前經臺灣臺中
    地方法院檢察署檢察官以被告涉犯刑法第30條第1 項、第33
    9 條第1 項幫助詐欺罪嫌，以97年度偵字第1514號聲請簡易
    判決處刑，並經臺灣臺中地方法院於97年4 月30日以97年度
    中簡字第1038號判處有期徒刑4 月確定在案，並於同年6 月
    19日易科罰金執行完畢，有上揭判決書（含聲請簡易判決處
    刑）、臺灣高等法院被告前案紀錄表在卷可按。查本件犯罪
    事實，與前揭經判決確定之部分，係屬同一事實，自為前開
    確定判決既判力之所及。從而，檢察官就同一案件，向本院
    重行起訴（按依刑事訴訟法第451 條第3 項規定，聲請簡易
    判決處刑與起訴有同一效力），揆諸前揭說明，爰不經言詞
    辯論，逕諭知免訴之判決。
四、檢察官聲請以簡易判決處刑之案件，經法院認為有第451 條
    之1 第4 項但書之情形者，應適用通常訴訟程序審判之，刑
    事訴訟法第452 條定有明文；且對於簡易判決之上訴，準用
    刑事訴訟法第三編第一章及第二章之規定。管轄第二審之地
    方法院合議庭受理簡易判決上訴案件，應依通常程序審理，
    其認案件有刑事訴訟法第452 條之情形者，應撤銷原判決，
    逕依通常程序為第一審判決，法院辦理刑事訴訟簡易程序案
    件應行注意事項第14項亦有明文。經查，本件應為免訴之諭
    知，而有刑事訴訟法第451 條之1 第4 項但書第3 款之情形
    ，揆諸前揭規定，原審誤用簡易判決程序，自應由本院合議
    庭逕依通常程序審理後，而為第一審之判決，檢察官或被告
    如不服本判決，仍得於法定上訴期間內，向管轄之第二審法
    院提起上訴，併予敘明。
五、據上論斷，應依刑事訴訟法第452 條、第455 條之1 第1 項
    、第3 項、第369 條第2 項、第364 條、第302 條第1 款、
    第307 款，判決如主文。
中    華    民    國    97    年    8     月    6    日
                  刑事第十庭    審判長 法  官 何秀燕
                                       法  官 林揚奇
                                       法  官 顏銀秋
上正本證明與原本無誤。
如不服本判決，應於判決送達後10日內，向本院提出上訴狀，並
應敘述具體理由，如未敘述上訴理由者，應於上訴期間屆滿後20
日內補提理由書狀於本院（切勿逕送上級法院）。
中    華    民    國    97    年    8     月    6    日
                                       書記官  董明惠


司法院資訊處製作；財團法人民間司法改革基金會備份。
